臺灣宜蘭地方法院民事裁定　　　　　　　　96年度抗字第11號
抗　告　人　介興營造廠股份有限公司
法定代理人　甲○○
相　對　人　慶豐機械工程有限公司
法定代理人　乙○○
上列當事人間本票裁定事件，抗告人對於中華民國96年 6月26日
本院96年度票字第365號裁定提起抗告，本院裁定如下：
    主  文
原裁定關於票面金額新臺幣貳拾貳萬玖仟柒佰捌拾參元之本票及
其自民國九十六年四月三十日起至清償日止，按年息百分之六計
算之利息准予強制執行部分，暨聲請程序費用之裁定均廢棄。
上開廢棄部分，相對人之聲請駁回。
其餘抗告駁回。
抗告人應賠償相對人之聲請及抗告程序費用額確定為新臺幣捌佰
貳拾元。
    理  由
一、按執票人向本票發票人行使追索權時，得聲請法院裁定後強
    制執行，票據法第 123條定有明文；次按，執票人依票據法
    第 123條規定，向本票發票人行使追索權時，聲請法院裁定
    許可對發票人之財產強制執行者，其性質與非訟事件無殊，
    法院就本票形式上之要件是否具備予以審查為已足，至該本
    票債務是否已因清償而消滅，應依訴訟程序另謀解決，殊不
    容於裁定程序中為此爭執，最高法院著有56年臺抗字第 714
    號判例可稽。
二、本件相對人主張其執有抗告人於民國95年 4月30日簽發，金
    額分別為新台幣（下同）1,053,856元、2,500,000元，到期
    日為95年9月30日之本票2紙，及於95年11月21日簽發，金額
    為229,783元，到期日為96年4月30日並免除作成拒絕證書之
    本票 1紙（下稱系爭本票），詎到期後經提示均未獲付款，
    爰依票據法第 123條聲請裁定許可強制執行等情，原法院均
    予以准許。
三、抗告意旨略以：系爭本票不是抗告人所簽發，而是由第三人
    大喜預拌混土股份有限公司所簽發，但係抗告人交予相對人
    持有無誤等語，有系爭本票 1紙附卷足參。經核系爭本票即
    原裁定附表編號3所示發票日95年11月21日、票面金額229,7
    83元、到期日96年4月30日、票據號碼TH0000000之本票發票
    人並非抗告人無訛，揆諸前揭法條規定，自不得對非發票人
    之抗告人聲請裁定強制執行。原裁定就相對人此部分聲請未
    詳予審究，即逕依票據法第123條規定裁定准予強制執行，
    於法自有未恰。抗告意旨指摘原裁定此部分不當，求予廢棄
    改判，為有理由，爰由本院將原判決予以廢棄改判如主文第
    1 項、第2項所示。
四、至抗告意旨另謂：抗告人已清償 1,075,569元，故相對人主
    張之債權金額3,783,639元與抗告人實際積欠之金額2,489,7
    22元不符，且抗告人雖財務艱困，但仍密集誠懇的與相對人
    商談還款方式，並陸續籌款清償借款等語。惟查，抗告人所
    稱即使屬實，亦係實體上之爭執，依首開判例意旨，應由抗
    告人另行提起訴訟，以資解決，非本件非訟程序所得加以審
    究，就其餘 2紙本票，仍應為許可強制行之裁定，原法院依
    法予以准許，並無違誤。是抗告人據此抗告，求予廢棄原裁
    定，為無理由，應予駁回。
五、本件聲請及抗告程序費用確定為裁判費 3,000元，酌定由抗
    告人負擔百分之九十四、即2,820元，餘180元由相對人負擔
    。又第一審聲請費及第二審抗告費分別由兩造各自繳納，經
    計算抵銷後，抗告人應賠償相對人差額 820元，爰諭知如主
    文第4項所示。
六、據上論結，本件抗告為一部有理由，一部分無理由，依非訟
    事件法第46條、第21條第2項、第24條第1項，民事訴訟法第
    495條之1第1項、第492條、第95條、第87條第 1項、第79條
    ，裁定如主文。
中　　華　　民　　國　　96　　年　　9 　　月　　19　　日
            臺 灣 宜 蘭 地 方 法 院 民 事 庭
                  審判長法　  官 楊麗秋
                        法　  官 林俊廷
                        法　  官 陳映佐
正本與原本無異。
如不服本裁定，僅得於收受本裁定正本送達後10日內，以適用法
規顯有錯誤為理由，向本院提出再抗告狀，（須附繕本一份及繳
納再抗告裁判費新台幣1,000元），經本院許可後始可再抗告。
中　　華　　民　　國　　96　　年　　9 　　月　　19　　日
                        書 記 官 邱美龍
